【裁判字號】    99,交聲,2667
【裁判日期】    991130
【裁判案由】    交管條例聲異
【裁判全文】
臺灣板橋地方法院交通事件裁定        99年度交聲字第2667號
原處分機關  臺北市交通事件裁決所
異  議  人
即受處分人  祁寶健
上列異議人因違反道路交通管理處罰條例案件，對臺北市交通事
件裁決所於民國99年8 月10日以北市裁罰字第裁22-1AF466300號
違反道路交通管理事件裁決書所為之處分，聲明異議，本院裁定
如下：
    主  文
異議駁回。
    理  由
一、異議意旨略以：異議人所有之車牌號碼CKZ-098 號機車，為
    250C.C之重型機車，因車體過於寬大，不易尋得合適之車位
    ，舉發當日即民國99年7 月23日異議人尋覓車位屢次不得，
    最後在臺北市○○路3 號對面覓得一處在行道樹旁、反光棒
    已遭壓平之停車位，便移動左邊白色小型機車，使車頭可進
    入停車格，惟車身過長、車體過寬，故有突出停車格之虞，
    但異議人機車前車身是在停車格邊緣處，而舉證照片是從車
    後方攝得，似有偏頗及視差。又舉證照片中禁止停車標誌與
    異議人停車地點相距甚遠，實不足認為告發處即為警示標示
    區，為此聲明異議，請求撤銷原處分。
二、按人行道不得臨時停車，而禁止臨時停車處所不得停車，道
    路交通安全規則第111 條第1 項第1 款及第112 條第1 項第
    1 款定有明文。次按道路交通管理處罰條例所稱之人行道，
    係指為專供行人通行之騎樓、走廊，及劃設供行人行走之地
    面道路，與人行天橋及人行地下道；而汽車駕駛人停車時，
    在設有禁止停車標誌、標線之處所停車者，處新臺幣六百元
    以上一千二百元以下罰鍰，道路交通管理處罰條例第3 條第
    3 款、第56條第1 項第4 款分別定有明文。
三、經查，本件異議人即受處分人祁寶健所有之車牌號碼CKZ-09
    8 號重型機車，於99年7 月23日下午1 時45分許，因違規停
    放於設有禁止停車標誌之人行道上，經臺北市停車管理工程
    處拍照採證後，於99年7 月29日製單逕行舉發，嗣原處分機
    關於99年8 月10日以北市裁罰字第裁22-1AF466300號違反道
    路交通管理事件裁決書，依道路交通管理處罰條例第56條第
    1 項第4 款之規定，裁處異議人罰鍰新臺幣六百元，異議人
    於收受裁決書後，於同日提起聲明異議，原舉發機關於99年
    8 月19日以市停管字第09935448700 號函稱「經派員現場查
    勘，停車處所係屬實施機車退出騎樓、人行道之管制路段範
    圍內，又該路段（承德路至重慶北路間）設有9 面『騎樓、
    人行道禁止停車（機慢車停放區除外）』標誌牌，但為使民
    眾能充分瞭解實施機車停放管制路段範圍，並以箭頭指示禁
    停範圍供車輛駕駛人辨識遵循，駕駛人當應遵守道路交通管
    制及標誌相關規定之義務。經檢視原採證照片顯示，該機車
    未依規定於停放區○○○○道禁停機車處所停車，已違反道
    路交通管理處罰條例第56條第1 項第4 款規定，為維行人用
    路權益與停車秩序，執勤人員依法舉發尚無不妥。」等情，
    有上開裁決書、送達證書、臺北市政府交通局99年7 月29日
    北市交停字第1AF466300 號舉發通知單及上開函件等件影本
    ，及採證照片2 張在卷可稽。
四、經查，異議人固不否認於前開時間將該車停放在上揭處所之
    情，惟否認有何違規行為。然查：
  (一)經檢視本件2 張採證照片，異議人之CKZ-098 號機車車頭停
    放處係在行道樹下，該處係泥土地，而該機車車身停放於人
    行道之地磚上，該機車未停放在停車格內，絕大部分車身顯
    然是在停車格之白線外，又該路段確設有禁止停車標誌（牌
    示上清楚顯示紅圈黑色「停」字之禁止停車圖示、黑色左右
    雙向箭頭並於箭頭下註記「騎樓‧人行道」、「機慢車停放
    區除外」等字樣，以明標誌設立處所左右兩邊除機慢車停放
    區外之騎樓、人行道，皆禁止停車之旨，經查均合於道路交
    通標誌標線號誌設置規則第78條「禁停標誌」之設置原則）
    ，是異議人有在設有禁止停車標誌之處所停車之違規行為，
    應堪認定。
  (二)至於異議人辯稱：舉發照片攝得之禁止停車標誌與異議人停
    車地點相距甚遠，無法認定停車地點即為警示標示區云云，
    然依舉發機關即臺北市停車管理工程處99年8 月19日市停管
    字第09935448700 號函覆內容可知，原處分機關已派員至現
    場查勘，異議人停車之處所確係屬機車退出騎樓、人行道之
    管制路段範圍內，且該路段設有9 面「騎樓、人行道禁止停
    車（機慢車停放區除外）」標誌，為使民眾能充分瞭解實施
    機車停放管制路段範圍，並以箭頭指示禁停範圍供車輛駕駛
    人辨識遵循，且觀諸上開採證照片，禁止停車標誌之設置並
    無任何遮蔽不明之情形，一般人於停車前稍加查看，應即可
    知悉。再者，臺北市逐步推動機車退出騎樓、人行道之措施
    已行之有年，其目的在於改善目前人行道及騎樓停放機車，
    影響行人通行順暢及安全之問題，使人行道有足夠空間供行
    人通行。異議人停放機車之地點係於人行道地磚上，此有舉
    發照片可證，本屬於供行人通行之人行道範圍，而人行道係
    專供行人行走之處，依法本非供駕駛人停車之處所，除主管
    機關視人行道寬度等情況而於人行道劃設之機慢車停放區（
    機車停車格）外，人行道上不得停車，違反者自屬違反道路
    交通管理處罰條例之規定，而應予處罰。依舉發照片以觀，
    異議人所有之CKZ-098 號機車明顯停放於機車停車格外之人
    行道上，即使無禁止停車標誌，駕駛人仍不得停放機車，異
    議人上開辯解顯不可採。是原處分機關據以援引上開規定，
    裁處異議人即受處分人祁寶健罰鍰新臺幣六百元，於法並無
    違誤，本件異議為無理由，應予駁回。
據上論斷，應依道路交通管理處罰條例第87條第2 項，道路交通
事件處理辦法第18條，裁定如主文。
中    華    民    國    99    年    11    月    30    日
                        交通法庭  法  官  戴嘉清
以上正本證明與原本無異
如不服本裁定應於送達後5 日內向本院提出抗告狀
                                  書記官  廖貞音
中    華    民    國    99    年    11    月    30    日

司法院資訊處製作；財團法人民間司法改革基金會備份。
